【裁判字號】    98,抗,13
【裁判日期】    980122
【裁判案由】    確定訴訟費用額
【裁判全文】
臺灣高等法院臺南分院民事裁定           98年度抗字第13號
抗 告 人  甲○○
相 對 人  乙○○
上列當事人間請求確定訴訟費用額事件，抗告人對於中華民國97
年11月21日臺灣臺南地方法院所為裁定（97年度聲字第505號）
提起抗告，本院裁定如下：
 主  文
抗告駁回
抗告訴訟費用新台幣壹仟元由抗告人負擔。
    理  由
一、抗告人抗告意旨略以：本件分割土地二、三審係相對人不服
    上訴，且遭敗訴之判決，既然敗訴那有原告替被告負擔訴訟
    費用之道理；又本件分割登記前，全體共有人於95年3月間
    曾在代書吳章甫處協議，乙○○同意支付全部費用四分之一
    ，此部分費用應為分割費用之一部分，原審遺漏部分未經審
    酌而駁回抗告人於原審部分之請求，顯非合法，爰提起抗告
    ，求為將原裁定廢棄等語。
二、按法院未於訴訟費用之裁判確定其費用額者，第一審受訴法
    院於該裁判有執行力後，應依聲請並得依職權以裁定確定之
    ，民事訴訟法第91條第1項定有明文。惟此項裁定程序，僅
    在審究求償權人所開列之費用項目，是否為訴訟費用之範圍
    ，已否提出證據證明，然後確定應負擔訴訟費用者，應賠償
    他造之數額若干。至訴訟費用如何負擔，或其負擔之比例如
    何，均應依命負擔訴訟費用之確定裁判主文定之，不得於本
    程序再次審究。
三、經查：本件抗告人與相對人間請求分割共有物事件，係由抗
    告人向原審法院起訴，經原審法院以86年度訴字第502號判
    決，因相對人乙○○等15人對於原審法院判決不服提起上訴
    ，經本院以88年度上字第143號將原判決廢棄改判，相對人
    乙○○嗣又不服提起第三審上訴，經最高法院以89年度台上
    字第2874號判決駁回相對人乙○○之上訴確定在案，此有卷
    附歷審裁判可稽，並經原審法院調卷查明屬實。其中關於訴
    訟費用負擔部分，依前揭說明，僅得依該確定判決主文所示
    確定其訴訟費用負擔額。茲最高法院既駁回上訴人即相對人
    乙○○之上訴，並命上訴人即相對人負擔第三審之訴訟費用
    ，則第三審訴訟費用應僅由上訴人即相對人乙○○一人負擔
    ，其餘之共有人自毋庸負擔。而第三審既駁回上訴人即相對
    人乙○○的上訴，可認第二審之判決並無違誤不當，而第二
    審之判決，係將第一審判決所定分割方案廢棄，另定適當之
    分割方案，應認上訴人即相對人乙○○就第二審之上訴為有
    理由，因此關於訴訟費用部分，記載：「第一、二審訴訟費
    用由兩造按後附乙分割方案之持分欄所示比例負擔。」則第
    一、二審訴訟費用自應由兩造按應有部分比例負擔。本件原
    法院裁定依上開判決主文記載之意旨，裁定就第三審訴訟費
    用，全部由上訴人即相對人乙○○一人負擔，並未命抗告人
    負擔；至第一、二審訴訟費用，則由兩造按應有部分比例負
    擔，並無不合。抗告人徒以：本件分割土地二、三審係相對
    人乙○○不服上訴，且遭敗訴判決，應由其負擔訴訟費用；
    及本件分割登記前，全體共有人曾在代書吳章甫處協議，乙
    ○○同意支付全部費用四分之一云云，而主張其不應負擔本
    件分割共有物事件之第二審訴訟費用，及應由相對人乙○○
    負擔四分之一之訴訟費用，核與上揭說明不合，應不足採，
    其提起本件抗告，為無理由。退而言之，縱令抗告人主張相
    對人在分割登記前，曾同意支付全部費用四分之一為屬實，
    要屬抗告人與相對人間判決確定後就分割費用分擔所生之爭
    執，乃抗告人得否執此另案提起訴訟以資解決之問題，非本
    件確定訴訟費用額事件所得審究，抗告人此部分主張，無理
    由，應予駁回。
四、據上論結，本件抗告為無理由，依民事訴訟法第495條之1第
    1項、第449條第1項、第95條、第78條，裁定如主文。
中    華    民    國    98    年    1     月    22    日
                  民事第四庭    審判長法  官  王惠一
                                      法  官  林永茂
                                      法  官  王浦傑
上為正本係照原本作成。
如不服本裁定，僅得於收受本裁定正本送達後10日內以適用法規
顯有錯誤為理由，向本院提出再抗告狀（須附繕本）依法應繳納
抗告費新台幣1千元，並委任律師為訴訟代理人，經本院許可後
始可再抗告於最高法院。
中    華    民    國    98    年    1     月    23    日
                                      書記官  謝淑玉
【附記】
民事訴訟法第495條之1第2項準用同法第466條之1第1、2項規定
：
(1)對於第二審判決上訴，上訴人應委任律師為訴訟代理人。但上
  訴人或其法定代理人具有律師資格者，不在此限。
(2)上訴人之配偶、三親等內之血親、二親等內之姻親，或上訴人
  為法人、中央或地方機關時，其所屬專任人員具有律師資格並
  經法院認為適當者，亦得為第三審訴訟代理人。
民事訴訟法第466條之2：
  上訴人無資力委任訴訟代理人者，得依訴訟救助之規定，聲請
  第三審法院為之選任律師為其訴訟代理人。


司法院資訊處製作；財團法人民間司法改革基金會備份。
